【裁判字號】    95,上訴,981
【裁判日期】    951109
【裁判案由】    違反毒品危害防制條例
【裁判全文】
臺灣高等法院臺南分院刑事判決         95年度上訴字第981號
上  訴  人
即  被  告  甲○○
上列上訴人因違反毒品危害防制條例案件，不服臺灣臺南地方法
院95年度訴字第943號中華民國95年7月20日第一審判決（起訴案
號：臺灣臺南地方法院檢察署95年度毒偵字第1504號），提起上
訴，本院判決如下：
    主  文
上訴駁回。
    事  實
一、甲○○前於民國九十三年間，因犯竊盜案件，經臺灣臺南地
    方法院於九十三年九月十九日以九十三年度簡字第一八七八
    號刑事判決，判處有期徒刑三月，甫於九十三年十二月九日
    易科罰金執行完畢。
二、甲○○於九十三年間，因施用毒品案件，經臺灣臺南地方法
    院以九十三年度毒聲字第六八五號裁定送觀察、勒戒後，認
    無繼續施用毒品之傾向，由臺灣臺南地方法院檢察署檢察官
    於九十三年十月二十二日，以九十三年度營毒偵字第九七號
    為不起訴處分，並於九十三年十月二十二日（原判決誤載為
    九十三年十一月二十二日）執行完畢釋放。
三、詎甲○○猶未戒除施用毒品之習性，於上述觀察、勒戒執行
    完畢釋放後五年內，明知海洛因、安非他命，分別係毒品危
    害防制條例所明定之第一、二級毒品，不得持有及施用，竟
    分別基於施用第一、二級毒品海洛因、安非他命之犯意，於
    九十五年二月十七日十八時許，在臺南縣六甲鄉○○村○○
    街五十八之六號住處，將海洛因、安非他命置於吸食器內點
    火燃燒成煙霧狀吸食之方式，分別施用第一、二級毒品海洛
    因、安非他命各一次。嗣於九十五年二月十七日二十一時三
    十分許，因甲○○另涉犯竊盜案件為警查獲，經警採集其尿
    液檢體送驗結果，呈現嗎啡及安非他命陽性反應，而查悉上
    情。
四、案經臺南縣警察局麻豆分局報請臺灣臺南地方法院檢察署檢
    察官偵查起訴。
    理  由
一、上訴人即被告甲○○經合法傳喚，於本院審理時無正當理由
    不到庭，惟查上揭犯罪事實，業據被告於偵查及原審審理時
    坦承不諱，且其經警於九十五年二月十七日二十三時許所採
    集之尿液檢體，經送長榮大學毒物研究中心篩檢（酵素免疫
    分析法ＥＩＡ）及確認（氣象層析質普儀ＧＣ／ＭＳ）結果
    ，呈現嗎啡及安非他命陽性反應（按海洛因係由嗎啡經化學
    合成而製得，安非他命係由甲基安非他命或安非他命類藥物
    合成而製得，經注射進入人體後，海洛因代謝分解又生成嗎
    啡、可待因，安非他命則生成甲基安非他命或安非他命，因
    此施用海洛因或安非他命後，由尿液檢驗結果，即為嗎啡、
    可待因反應，或安非他命、甲基安非他命陽性反應），有尿
    液送驗對照表、確認報告各一紙在卷可稽（見警卷第八至九
    頁）。
二、按海洛因經注射入人體後，約百分之八十於二十四小時內自
    尿中排出，一般而言，尿液中能否驗出嗎啡陽性反應與其投
    與量、投與途徑、採尿時間、個人體質及檢驗方法之靈敏度
    有關，國外曾有文獻報導注射六毫克之海洛因鹽酸鹽，其代
    謝物嗎啡之平均可檢出時限約為二十六小時；而安非他命經
    口服投與後約百分之七十於二十四小時內自尿中排出，約百
    分之九十於九十六小時內自尿中排出，由於目前國內尿液中
    甲基安非他命之檢驗僅為鑑定其是否呈陽性反應尚未定其含
    量，且甲基安非他命成分之檢出與其投與方式、投與量、個
    人體質、採尿時間與檢測儀器之精密度等諸多因素有關，因
    此僅憑尿液中呈安非他命陽性反應，並無法確實推算吸食時
    間距採集時間之長短，惟依上述資料推斷，最長可能不會超
    過四日，業經行政院衛生署藥物食品檢驗局分別於八十一年
    九月八日、二月八日以（八一）藥檢壹字第八一一四八八五
    、○○一一五六號函述明此旨綦詳。揆諸上開說明，本於上
    開被告為警採集尿液檢體送驗結果，呈現嗎啡及安非他命陽
    性反應之確認報告，可徵被告上開為警採集尿液檢體送驗，
    往前回溯之二十六小時、九十六小時內某時點，確有分別施
    用第一、二級毒品海洛因、安非他命之犯行，應堪認定。綜
    上，被告上開自白，核與事實相符，應值採信。
三、再被告於九十三年間，因施用毒品案件，經臺灣臺南地方法
    院以九十三年度毒聲字第六八五號裁定送觀察、勒戒後，認
    無繼續施用毒品之傾向，由臺灣臺南地方法院檢察署檢察官
    於九十三年十月二十二日，以九十三年度營毒偵字第九七號
    為不起訴處分，並於九十三年十月二十二日（原判決誤載為
    九十三年十一月二十二日）執行完畢釋放，此有刑案資料查
    註紀錄表、刑案人犯在監所最新資料報表及臺灣高等法院被
    告前案紀錄表各一件在卷可憑，則被告於前開觀察、勒戒執
    行完畢釋放後，五年內再犯本案毒品危害防制條例第十條之
    罪，事證明確，被告犯行洵堪認定，自應依法論科。
四、查刑法業以中華民國九十四年二月二日總統華總一義字第09
    400014901號令修正公布第1～3、5、10、11、15、16、19、
    25～27、第四章章名、28～31、33～38、40～42、46、47
    、49、51、55、57～59、61～65、67、68、74～80、83～
    90、91-1、93、96、98、99、157、182 、220、2 22、225
    、229-1、231、231-1、296-1、297、315-1、315-2、316、
    341、343條條文；增訂第40-1、75-1條條文；刪除第56、81
    、94、97、267、322、327、331、340、345、350條條文；
    並自九十五年七月一日施行。被告行為後，其應適用之相關
    法律已有變更，茲就與本案適用有關之條文，比較說明如下
    ：
（一）刑法定執行刑部分：查被告行為後，刑法第五十一條第五
      款已修正數罪併罰定其應執行者：「宣告多數有期徒刑者
      ，於各刑中之最長期以上，各刑合併之刑期以下，定其刑
      期。但不得逾三十年」，與舊法規定之數罪併罰定其應執
      行者：「宣告多數有期徒刑者，於各刑中之最長期以上，
      各刑合併之刑期以下，定其刑期。但不得逾二十年」之規
      定相較，自以舊法規定之定應執行刑之上限為二十年對行
      為人較為有利，此為影響行為人刑罰之法律效果。是被告
      行為後法律已有所變更，經比較新舊刑法第五十一條第五
      款之規定，應依刑法第二條第一項前段之規定，適用最有
      利於被告之修正前行為時法，而定其應執行之刑。
（二）修正前刑法第47條原規定：受有期徒刑之執行完畢或受無
      期徒刑或有期徒刑一部之執行而赦免後，五年以內再犯有
      期徒刑以上之罪者，為累犯，加重本刑至二分之一，修正
      後變更為第1項規定：受徒刑之執行完畢，或一部之執行
      赦免後，五年以內故意再犯有期徒刑以上之罪者，為累犯
      ，加重本刑至二分之一。增訂第2項規定；第九十八條第
      二項關於強制工作而免其刑之執行者，於受強制工作處分
      之執行完畢或一部之執行而免除者，五年以內故意再犯有
      期徒刑以上之罪者，以累犯論。本件被告行為後，上開法
      條雖有修正或增訂，惟仍應以被告行為時之刑法第47條規
      定論處。
五、按海洛因、安非他命分屬毒品危害防制條例第2條第2項第1
    款、第2款所規定之第一級、第二級毒品。核被告所為，係
    違反毒品危害防制條例第10條第1項之施用第一級毒品海洛
    因、同條例第10條第2項施用第二級安非他命罪。其持有第
    一級毒品海洛因、第二級毒品安非他命之低度行為，已為其
    施用第一級毒品海洛因、第二級毒品安非他命之高度行為所
    吸收，故不另論罪。又被告於九十三年間，因犯竊盜案件，
    經臺灣臺南地方法院於九十三年九月十九日以九十三年度簡
    字第一八七八號刑事判決，判處有期徒刑三月，甫於九十三
    年十二月九日易科罰金執行完畢，有臺灣高等法院被告全國
    前案紀錄表在卷可憑，其於5年內故意再犯本件最重本刑有
    期徒刑以上之罪，為累犯，應依修正前即行為時刑法第47條
    規定，對於施用第一級毒品罪、施用第二級毒品罪部分依法
    加重其刑。被告所犯上開二罪，犯意各別，構成要件不同，
    應予分論併罰。
六、原判決以被告罪證明確，因予適用毒品危害防制條例第10條
    第1項、第2項、修正後刑法第11條前段、第2條第1項前段、
    修正前第47條、第51條第5款之規定，並審酌被告前因施用
    毒品經送觀察、勒戒治療程序後，猶不思戒絕革除惡習，仍
    為本案犯行，顯然其意志力甚為薄弱，迄未能戒除毒癮，惟
    兼衡被告施用毒品犯行，在性質上乃屬對自我身心健康之自
    戕行為，尚未嚴重破壞社會秩序、侵害他人權益，及犯後坦
    承犯行，態度尚屬良好等一切情狀，分別量處有期徒刑7月
    、4月，並定應執行有期徒刑10月，以示懲戒。
七、本院經核，原判決認事用法，均無違誤，量刑亦稱妥適。上
    訴意旨任意指摘原判決不當，應屬無據。又被告有上述施用
    第一級毒品海洛因、第二級毒品安非他命之習性，經觀察、
    勒戒、強制戒治後尚無法戒斷毒癮，再之屢犯本罪，足見被
    告戒毒意志不堅，成癮性極深，原判決審酌此情分別量處上
    開徒刑，本院認原判決量刑符合罪刑相當原則，被告上訴，
    核無理由，應予駁回。
八、被告經合法傳喚，無正當理由不到庭，本院不待其陳述，逕
    行判決。
據上論結，應依刑事訴訟法第368條、第371條，判決如主文。
本案經檢察官邱克斌到庭執行職務。
中    華    民    國    95    年    11    月     9    日
                  刑事第二庭    審判長法  官  葉居正
                                      法  官  郭千黛
                                      法  官  吳森豐
以上正本證明與原本無異。
施用第1級毒品部分如不服本判決，應於收受本判決後十日內向
本院提出上訴書狀。其未敘述上訴理由者並得於提起上訴後十日
內向本院補提理由書狀（均須按他造當事人之人數附繕本）「切
勿逕送上級法院」。
施用第2級毒品部分不得上訴。
                                      書記官  李梅菊
中    華    民    國    95    年    11    月    9     日
附錄所犯法條：
毒品危害防制條例第10條
施用第一級毒品者，處 6 月以上 5 年以下有期徒刑。
施用第二級毒品者，處 3 年以下有期徒刑。


司法院資訊處製作；財團法人民間司法改革基金會備份。
